臺灣臺南地方法院民事裁定
109年度聲字第237號
聲  請  人  林中禾
上列聲請人聲請閱卷事件，本院裁定如下：
    主      文
聲請駁回。
聲請訴訟費用由聲請人負擔。
    理      由
一、聲請意旨略以：「聲請人為分割共有物標的之共有人，係於
    訴訟繫屬期間以信託原因受讓被告李美娥應有部分324分之1
    1而為信託財產……固已宣判由被告李美娥受價金補償……被告
    李美娥受補償之價金……屬信託財產……聲請人……應……編製收支
    計算表，送交委託人及受益人……聲請人應提出應受補償之共
    有人已受領或為其提存之證明文件……聲請人實與本件訴訟有
    法律上關係……聲請閱覽卷宗及複製電子卷證」等語。
二、按「當事人得向法院書記官聲請閱覽……卷內文書……。第三人
    經當事人同意或釋明有法律上之利害關係，而為前項之聲請
    者，應經法院裁定許可」，民事訴訟法第242條第1項及第2
    項定有明文。
三、聲請人固以前詞聲請閱覽本院107年度訴字第1236號民事卷
    宗，惟聲請人係因受李美娥信託而登記為系爭土地（即臺南
    市○○區○○段0000地號土地）共有人（見本院107年度訴字第1
    236號民事卷宗第1宗〔下稱院卷1〕第207頁至第223頁），參
    以系爭土地因共有人眾多而處於事實上難以管理或處分之狀
    態，聲請人經函請陳報就系爭土地有何管理及處分行為(見
    院卷1第225頁)，僅具狀陳報：「登記為系爭土地共有人時
    ，均有『管理及處分』之權利……以本件分割共有物事件為例，
    是否為『處分行為』之範疇？應該是吧！」(見院卷1第260-1
    頁至第260-3頁)，可知李美娥將系爭土地應有部分648分之1
    1信託登記給聲請人(按：李美娥另將系爭土地應有部分648
    分之11信託登記給聲請人之子林麒翔，而非將324分之11均
    信託登記給聲請人)，有以進行訴訟為主要目的之情形，該
    信託行為依信託法第5條第3款規定應屬無效，自不能據以認
    定聲請人有法律上利害關係。聲請人雖又以前詞主張其有法
    律上之利害關係，然聲請人所述均係判決確定後相關進行事
    項，應與訴訟進行中卷宗內資料無涉，自難認其有因法律上
    利害關係而聲請閱卷之必要。況被告李美娥於訴訟中竟提出
    由受託人分得面積達1,175.76平方公尺(已逾系爭土地面積2
    分之1)之方案，嚴重違反常情，不無他人因龐大利益而介入
    糾纏之可能，本院當應更為慎重，避免他人藉此牟取不當利
    益。從而，聲請人以前詞聲請閱覽卷宗，不僅不能釋明其就
    本件訴訟有法律上利害關係，反而凸顯上述信託行為有以進
    行訴訟為主要目的之情形，應非允當。聲請人又未經該案全
    體當事人同意其閱覽卷宗，其聲請閱覽卷宗核與上開法律規
    定不符，自應駁回。爰依民事訴訟法第95條及第78條，裁定
    如主文。
中　　華　　民　　國　　110 　年　　1 　　月　　5 　　日
                    民事第五庭    法  官　陳谷鴻
以上正本證明與原本無異。   
如不服本裁定應於送達後10日內向本院提出抗告狀，並應繳納抗
告裁判費新臺幣1,000元整。
中　　華　　民　　國　　110 　年　　1 　　月　　5 　　日
                                  書記官  曾盈靜